臺灣高等法院民事判決
109年度重上字第946號
上  訴  人  遠東科技中心AB棟大樓公寓大廈管理委員會

法定代理人  趙玉龍  
訴訟代理人  王志超律師
            劉書妏律師
上  訴  人  國福物業有限公司

法定代理人  張健國  
上  訴  人  聯永物業股份有限公司

法定代理人  王福增  
共      同
訴訟代理人  鄭清妃律師

上列當事人間請求確認通行權事件，兩造對於中華民國109年7月
31日臺灣士林地方法院107年度重訴字第289號第一審判決，各自
提起上訴，本院於110年10月20日言詞辯論終結，判決如下：
    主      文
原判決關於駁回上訴人遠東科技中心AB棟大樓公寓大廈管理委員
會後開第二項之訴部分，及命上訴人遠東科技中心AB棟大樓公寓
大廈管理委員會負擔訴訟費用之裁判均廢棄。
確認遠東科技中心AB棟大樓地下一層機車停車位、地下一層卸貨
區之所有人或其授權使用之人，就上訴人國福物業有限公司所有
、上訴人聯永物業股份有限公司有權使用之地面層通往地下一層
車道及地下一層車道（即如附圖二斜線標示部分、面積一○六六
點七二平方公尺）有無償通行權存在，且不得禁止或妨害遠東科
技中心AB棟大樓地下一層機車停車位、地下一層卸貨區之所有人
或其授權使用之人通行。
上訴人國福物業有限公司、聯永物業股份有限公司之上訴駁回。
第一審訴訟費用關於命上訴人遠東科技中心AB棟大樓公寓大廈管
理委員會負擔部分、第二審訴訟費用，由上訴人國福物業有限公
司、聯永物業股份有限公司負擔。
    事實及理由
壹、程序方面：
　　按當事人喪失訴訟能力或法定代理人死亡或其代理權消滅者
    ，訴訟程序在有法定代理人或取得訴訟能力之本人承受其訴
    訟以前當然停止；承受訴訟人，於得為承受時，應即為承受
    之聲明，民事訴訟法第170條、第175條第1項定有明文。查
    上訴人遠東科技中心AB棟大樓公寓大廈管理委員會（下稱遠
    東科技管委會）之法定代理人原為何又仁，嗣於本院訴訟繫
    屬中變更為趙玉龍，有新北市汐止區公所公函可參（見本院
    卷第455-457頁）。其新任法定代理人聲明承受訴訟（見本
    院卷第451-452頁），核無不合，應予准許。
貳、實體方面：　　
一、遠東科技管委會主張： 
  ㈠坐落新北市○○區○○段000地號土地上之遠東科技中心AB棟大樓
    （下稱系爭大樓），地下一層之空間編列同區段221、223建
    號（下逕稱建號），其中221建號為專有部分（範圍如附圖
    一斜線部分所示），含83個停車位及連通地面層與地下二層
    之車道（範圍如附圖二斜線部分所示，下稱系爭車道）；22
    3建號為共有部分（範圍如附圖三斜線部分所示），劃設機
    車停車位及卸貨區，供系爭大樓住戶及廠戶等使用。
　㈡因系爭車道為系爭大樓地下樓層對外通行之唯一出口，原始
    起造人即訴外人大都市建設開發股份有限公司（下稱大都市
    建設公司）乃於民國88年12月9日，為系爭大樓全體區分所
    有權人與221建號所有權人華航玩具股份有限公司（下稱華
    航玩具公司）訂立停車位分管協議書（下稱系爭分管協議書
    ），約定由華航玩具公司提供系爭車道供遠東大樓住戶及廠
    戶無償使用。
  ㈢上訴人國福物業有限公司（下稱國福公司）於105年9月間向
    華航玩具公司買受221建號，並將部分車位授權上訴人聯永
    物業股份有限公司（下稱聯永公司）經營停車場。國福公司
    為221建號之繼受人，依系爭大樓規約第24條、國福公司與
    華航玩具公司間房地產買賣契約書（下稱系爭買賣契約書）
    第2條及第13條第7項約定，負有將系爭車道提供他人無償通
    行之義務。詎國福公司自106年6月起拒絕提供系爭車道供他
    人無償通行，爰求為判決：確認系爭大樓地下一層機車停車
    位、地下一層卸貨區、地下二層汽車停車位與地下三層汽車
    停車位之所有人或其授權使用之人，及經伊授權之人（下合
    稱系爭大樓地下車位使用人）就國福公司所有、聯永公司有
    權使用之系爭車道有無償通行權存在，並應容忍伊在上開通
    行權範圍內之土地修繕水泥道路，且不得禁止或妨害系爭大
    樓地下車位使用人通行。
二、國福公司、聯永公司則抗辯：
  ㈠華航玩具公司誤認系爭車道屬系爭大樓之公設，故而簽署系
    爭分管協議書，其基於錯誤而為之意思表示，依法應不成立
    分管契約。縱因華航玩具公司未依法撤銷系爭分管協議書，
    而認系爭分管協議書有效，惟國福公司買受221建號時，不
    知分管契約存在，自不受分管協議拘束。又系爭契約書第2
    條及第13條第7項係約定「停車位使用」規則，並無提及「
    車道」使用規則；系爭大樓原始規約第5條第4項雖有類似分
    管協議約定，然其後已修正而與原始規約約定不同，且系爭
    大樓之原始規約，從未向行政機關報備，國福公司非原始承
    買人，無從得知原始規約內容，亦未明知或可得而知系爭車
    道約定供無償通行，該約定對國福公司並無拘束力。
　㈡系爭車道為221建號之一部，乃國福公司所有，縱國福公司有
    容忍他人通行之義務，通行權人亦應支付合理補償，遠東科
    技管委會無權要求國福公司無償提供使用。況國福公司每月
    約負擔新臺幣（下同）36,000元左右之車道維護成本，倘他
    人可無償通行系爭車道，而強令國福公司自行承擔車道維護
    成本，亦顯失公平。再退步言，系爭分管協議書第7條亦僅
    約定車道須開放其他地下一至三層「停車位承買人」無償使
    用，顯非可擴及地下一層機車停車位及卸貨區之「共有物所
    有人」等語。
三、原審為遠東科技管委會一部勝訴、一部敗訴之判決，即判決
    ：確認系爭大樓地下二層汽車停車位與地下三層汽車停車位
    之所有人或其授權使用之人，就國福公司所有、聯永公司有
    權使用之系爭車道有無償通行權存在，並應容忍遠東科技管
    委會在上開通行權範圍内之土地修繕水泥道路，且不得禁止
    或妨害系爭大樓地下二層汽車停車位與地下三層汽車停車位
    之所有其授權使用之人通行；而駁回遠東科技管委會其餘之
    訴。兩造就敗訴部分，各自提起上訴。遠東科技管委會上訴
    聲明：㈠原判決關於駁回遠東科技管委會後開第二項之訴部
    分廢棄；㈡確認系爭大樓地下一層機車停車位、地下一層卸
    貨區之所有人或其授權使用之人，就國福公司所有、聯永公
    司有權使用之系爭車道有無償通行權存在，且不得禁止或妨
    害系爭大樓地下一層機車停車位、地下一層卸貨區之所有人
    或其授權使用之人通行。國福公司、聯永公司上訴聲明：㈠
    原判決不利於國福公司、聯永公司部分廢棄；㈡上開廢棄部
    分，遠東科技管委會於第一審之訴駁回。兩造就對造之上訴
    ，均答辯聲明：上訴駁回。
四、兩造不爭執之事項：
　㈠系爭大樓之起造人為大都市建設公司，為地上10層、地下3層
    建物，地上建物共有A、B兩棟，地下層為連通空間（見本院
    卷第329頁勘驗筆錄）。
　㈡系爭大樓地下一層核准用途為「停車空間」，共有83個增設
    停車位；地下二層核准用途為「停車空間」，計有173個增
    設停車位及33個法定停車位；地下三層核准用途為「防空避
    難室兼停車空間」，計有495個法定停車位（見本院卷第247
    頁新北市政府工務局公函）。　　
　㈢系爭大樓地下一層之空間共編列221、223建號，其中221建號
    登記為專有部分（範圍如附圖一斜線部分所示；另參見原審
    調字卷第47頁登記謄本），含83個停車位及系爭車道（範圍
    如附圖二斜線部分所示）；223建號為共有部分（範圍如附
    圖三斜線部分所示；另參見本院卷第257-271頁登記謄本）
    ，劃設機車停車位及卸貨區，供系爭大樓住戶及廠戶等使用
    （見原審卷㈠第188頁勘驗筆錄）。
　㈣華航玩具公司於88年12月9日與大都市建設公司簽署車位預售
    買賣契約書（下稱系爭車位預售契約書），約定由華航玩具
    公司向大都市建設公司買受系爭大樓地下一層83個停車位（
    見原審卷㈠第000-000號）；其嗣於89年4月19日取得221建號
    所有權（見原審卷㈡第116頁登記謄本）。
　㈤遠東科技管委會嗣與華航玩具公司簽署地下停車場使用協議
    書，同意華航玩具公司將系爭大樓地下一層之自有車位為對
    外營業之臨時停車場使用（見原審卷㈠第51-53頁）。
　㈥華航玩具公司復與訴外人永固便利停車股份有限公司（下稱
    永固公司）簽訂租賃契約書，將系爭大樓地下一層之停車位
    租賃予永固公司經營停車場業務（見原審卷㈠第56-60頁）。
    　
　㈦華航玩具公司與國福公司105年7月8日簽署系爭買賣契約書，
    約定由國福公司向華航玩具公司買受221建號及坐落基地持
    分（見原審卷㈡第68-76、106-122頁），國福公司於105年9
    月13日取得221建號所有權（見原審卷㈠第243-262頁所有權
    移轉登記資料、原審調字卷第47頁登記謄本），嗣於同年11
    月28日、29日將221建號應有部分各1/83移轉登記予訴外人
    程銘傑、欣昀企業有限公司（見原審調字卷第47-50頁建物
    、土地登記謄本）。
　㈧國福公司於106年6月8日致函遠東科技管委會，表明欲收取系
    爭車道使用費（見原審調字卷第51-52頁）。
五、按確認法律關係之訴，非原告有即受確認判決之法律上利益
    者，不得提起之，民事訴訟法第247條第1項定有明文。所謂
    有即受確認判決之法律上利益，係指法律關係之存否不明確
    ，原告主觀上認其在法律上之地位有不安之狀態存在，且此
    種不安之狀態，能以確認判決將之除去者而言，故確認法律
    關係成立或不成立之訴，苟具備前開要件，即得謂有即受確
    認判決之法律上利益（最高法院42年台上字第1031號、52年
    台上字第1240號判例意旨參照）。查遠東科技管委會主張系
    爭大樓地下車位使用人就系爭車道有無償通行權存在，為國
    福公司、聯永公司所否認，則其等是否得無償通行系爭車道
    ，即屬不明確，致使其等在法律上之地位及權利有不安之狀
    態存在，此種狀態得以本件確認判決予以除去。而遠東科技
    管委會負有系爭大樓共有及共用設備之管理權責（參見公寓
    大廈管理條例第36條第2款、系爭大樓現行規約第23條第1項
    第1款，見本院卷第310頁），依上說明，其提起本件確認之
    訴即有確認利益，合先敘明。
六、遠東科技管委會主張系爭大樓地下車位使用人就系爭車道有
    無償通行權存在，係以系爭車道為通行系爭大樓地下樓層之
    唯一出入口，雖屬221建號之一部，而為國福公司所有，然
    因國福公司之前手華航玩具公司業已同意將系爭車道提供他
    人無償使用，國福公司應繼受此項義務，為其論據。國福公
    司及聯永公司固坦認系爭車道為通行系爭大樓地下樓層唯一
    出入口，且遠東科技管委會就系爭車道有通行權等情（見本
    院卷第492頁、原審卷㈡第166頁），但辯稱通行者應支付償
    金。本院基於下列事證，認系爭大樓地下車位使用人就系爭
    車道確有無償通行權存在：
　㈠系爭車道雖屬221建號之一部，登記為專有部分，然性質上應
    屬系爭大樓之法定共用部分，系爭大樓地下車位使用人得無
    償通行：
　⒈按建物測量辦法，僅係就建築物登記面積為測繪，就建物所
    有權之歸屬，尤其共有、共用及專有之歸屬，仍應依建築物
    之特性，依民法、管理條例等相關法令判斷之。而區分所有
    建築物之專有部分，係指區分所有建築物在構造上及使用上
    可獨立，且得單獨為所有權之標的者；共有部分，指區分所
    有建築物專有部分以外之其他部分及不屬於專有部分之附屬
    物，固於98年1月23日修正民法第799條第2項時始明定，然
    揆其立法理由揭櫫：「區分所有權客體之專有部分，除須具
    有使用之獨立性外，並以具有構造上之獨立性為必要，爰就
    此予以明定，以符物權客體獨立性之原則」等語，足見區分
    所有建築物專有部分之認定，原雖無規定，惟以具備構造及
    使用上之獨立性為其事物之本質，須符合物權客體獨立性原
    則，至斯時始將要件及定義予以明文化。倘未具備物權客體
    獨立性要件，不得獨立為所有權之客體，縱辦理區分所有權
    之專有登記，仍不因而認為係專有部分。是有關區分所有建
    築物之專有部分及共有部分之（私權）爭議，法院有調查審
    認之職權，不受地政機關所為專有、共有部分登記之拘束（
    最高法院109年度台上字第1528號判決參照）。
　⒉兩造均不爭執系爭大樓為區分所有建物，有公寓大廈管理條
    例之適用。而系爭車道雖為221建號之一部，登記上屬專有
    部分，然系爭車道及相連之地下二、三層車道，為進出系爭
    大樓地下樓層車輛之唯一通行路徑，前述車道之存在，始能
    使系爭大樓地下樓層關於停車位之設置發生效用，是該等車
    道乃系爭大樓地下樓層停車空間，構造及效用上當然必要之
    成分，其本身在機能上無法獨立作為一定類型之生活或事業
    活動場所，顯不具使用上之獨立性，且亦無獨立之經濟效用
    ，無從單獨作為交易之客體。從而，系爭車道欠缺物權客觀
    獨立性，實不得獨立為所有權之客體，無從做為區分所有建
    物之專有部分。此由與系爭車道使用方法、性質相同之系爭
    大樓地下二、三層車道，係編列為224建號，屬共有部分乙
    節（見本院卷第184-185頁測量成果圖、第273-299頁登記謄
    本），亦可得證。揆諸前開說明，縱使地政機關將系爭車道
    與221建號中關於83個增設停車位部分，併同為系爭大樓專
    有部分之登記，本院並不受此登記之拘束，而就系爭車道之
    設置之目的、用途而論，認系爭車道性質上應為系爭大樓之
    法定共有部分，依公寓大廈管理條例第9條第1項規定，系爭
    大樓地下車位所有人按其共有之應有部分比例，享有系爭車
    道之使用收益權，自得無償通行系爭車道。而遠東科技管委
    會對系爭大樓之共有部分具有管理職責，已如前述，系爭大
    樓地下車位使用人為系爭車道之共有人（指系爭大樓地下一
    層機車停車位、地下一層卸貨區、地下二層汽車停車位與地
    下三層汽車停車位之所有人，其等為223建號、224建號之共
    有人）、或經其等及遠東科技管委會授權使用系爭車道之人
    ，均得無償通行系爭車道。準此，遠東科技管委會訴請確認
    系爭大樓地下車位使用人就系爭車道有無償通行權存在，國
    福公司、聯永公司應容忍遠東科技管委會在上開通行權範圍
    內之土地修繕水泥道路，且不得禁止或妨害系爭大樓地下車
    位使用人通行，即無不合。
　㈡遠東科技管委會對於系爭車道登記上屬專有部分，並無爭執
    （見本院卷第207頁），顯已承認國福公司為系爭車道之所
    有權人（實則國福公司自承已陸續將221建號應有部分出售
    予他人，221建號目前登記上為國福公司與他人共有，見本
    院卷第207頁）。縱使肯認兩造所採系爭車道屬專有部分之
    見解，本院亦認國福公司可得而知華航玩具公司承諾提供系
    爭車道予系爭大樓地下車位使用人無償通行，應受拘束。茲
    析論如下：
　⒈觀諸華航玩具公司與大都市建設公司所簽署之系爭車位預售
    契約書，第3條關於買賣標的物係約定「甲方（即華航玩具
    公司）所購買之車位屬增設停車位為地下第一層平面式停車
    位，編號第A10413-A10495號車位計83個」，僅說明車位之
    坐落樓層及編號，惟第4條第1項另明確約定：「車位面積：
    其車位規格為大車位長6公尺，寬2.5公尺，小車位長5.7公
    尺，寬2.25公尺，另含車道及共用部分面積」，已表明華航
    公司所買受標的物除83個停車位之面積外，尚包含車道之面
    積（見原審卷㈠第202頁）。而列為此契約書附件之停車空間
    平面圖影本（見原審卷㈠第217頁），除以編號清楚標示華航
    玩具公司所買受車位之位置，另以虛線標明車道範圍，堪認
    華航玩具公司於簽署此契約書時，已可明確知悉其向大都市
    建設公司買受之標的物除83個增設停車位外，尚包含系爭車
    道。
　⒉華航玩具公司之法定代理人謝東海固於原審證稱：其向大都
    市建設公司買受系爭大樓地下一層停車位時，大都市建設公
    司並未告知其買的產權範圍包含車道（見原審卷㈡第216-217
    頁），然其此部分證詞與前引契約文件內容明顯不符，已非
    可信。再佐以華航玩具公司取得221建號之所有權後，係將
    其內之停車位交由永固公司經營對外營業之臨時停車場（參
    見兩造不爭執之事項㈤、㈥），而謝東海另於原審證稱：我習
    慣了買臨停就是有車道；伊向大都市建設公司買系爭大樓地
    下一樓停車位時，是臨停的部分全部買下來等語（見原審卷
    ㈡第219、220頁），益徵謝東海當時應已知悉華航玩具公司
    所購買之產權範圍包含系爭車道。況華航玩具公司於105年
    間出售221建號予國福公司，雙方所簽署之系爭買賣契約書
    附件中，除有221建號之測量成果圖（即附圖一，見原審卷㈡
    第118頁），更以不同顏色在該成果圖兩側圖示均標繪出系
    爭車道之位置，謝東海並坦承系爭車道確為華航玩具公司出
    售予國福公司之範圍（見原審卷㈡第219頁），尤證華航玩具
    公司對221建號包含系爭車道一事，確屬明知。國福公司、
    聯永公司辯稱華航玩具公司不知221建號含系爭車道云云，
    即非可採。
　⒊華航玩具公司與大都市建設公司簽署系爭車位預售契約書時
    ，另簽署系爭分管協議書（見原審卷㈠第221頁），該協議書
    第7條約定：「地下一層車道為該層停車位承買人所共同持
    分所有，惟需開放供其他地下一層及地下二、三層停車位承
    買人無償共同使用」。該條約定首句係揭櫫系爭車道為221
    建號車位承買人共有之原則，亦即倘若221建號之83個車位
    全部由一人單獨承買，系爭車道即為該承買者單獨所有；如
    該83個車位有複數承買人，系爭車道即為該複數承買者共有
    。後段之約定則明揭221建號之承買人應將系爭車道提供給
    系爭大樓地下樓層其他車位所有人無償使用之旨，系爭車道
    應屬公寓大廈管理條例第3條第6款所指「約定共有部分」。
    華航玩具公司既已簽署系爭分管協議書，足證其業已承諾將
    系爭車道提供他區分所有權人共用。而大都市建設公司於銷
    售系爭大樓之其他區分所有建物時，於契約書內與承買人約
    定應簽署地下室停車位分管協議書；另於承買人所簽之分管
    協議書內，有與系爭分管協議書第七條相同內容之條文，此
    有他承買人與大都市建設公司所簽署之契約書為憑（見原審
    調字卷第75、84頁）。足資推論系爭大樓全部區分所有建物
    所有人，均已同意將系爭車道做為約定共有部分。
　⒋遠東科技管委會雖稱前揭將系爭車道做為約定共有部分之內
    容，業經載明於系爭大樓之規約第5條第4項，且依第3條之
    約定，規約之效力及於區分所有權人之繼受人，故國福公司
    應受拘束云云。惟遠東科技管委會所稱之規約，為大都市建
    設公司與系爭大樓區分所有權人所簽買賣契約書之附件（下
    稱Ａ規約，見本院卷第478頁、原審調字卷第88-92頁、卷㈠第
    229-238頁），Ａ規約第5條第4項固約定「地下層停車空間應
    依據區分所有權人所購停車位位置或分管協議書中地下一層
    車道為該層停車位承買人所共同持分所有，惟需開放供其他
    地下一層（含共同使用部分）、地下二層及地下三層停車位
    承買人無償共同使用之約定，為約定專用部分」（見原審卷
    ㈠第230頁），就系爭車道供無償共同使用部分，可認為係對
    約定共有部分之具體規範（前開約定認此屬約定專用部分，
    顯有誤認），然遠東科技管委會並未能舉證證明Ａ規約業於
    系爭大樓第一次區分所有權人會議中經決議採用，尚難遽認
    Ａ規約對系爭大樓之區分所有權人具有拘束力。況遠東科技
    管委會自承目前其所能找到最老版本之規約（下稱Ｂ規約，
    見原審調字卷第103-115頁、本院卷第302頁）第5條第4項之
    規定為：「地下層停車空間應依據區分所有權人所購停車位
    位置或分管協議書約定使用，為約定專用部分」，已無針對
    系爭車道屬約定共有部分之規範內容，依公寓大廈管理條例
    第23條第2項第1款規定，系爭車道縱經系爭大樓全體區分所
    有權人同意做為約定共有部分，但未經載明於規約，對繼受
    華航玩具公司對221建號所有權之國福公司而言，此項約定
    並無規約之物權效力，自不待言（參見依同法第24條第1項
    規定）。
　⒌又民法第799之1條第4項規定：「區分所有人間依規約所生之
    權利義務，繼受人應受拘束；其依其他約定所生之權利義務
    ，特定繼受人對於約定之內容明知或可得而知者，亦同」，
    是以針對華航玩具公司與系爭大樓其他區分所有權人均同意
    將系爭車道做為約定共有部分乙節，雖無規約之物權效力，
    但若華航玩具公司之繼受人國福公司對前開約定之內容明知
    或可得而知，亦應受此約定之拘束。而國福公司與華航玩具
    公司簽署系爭買賣契約書時，已可藉由該契約書附件之221
    建號測量成果圖，確認系爭車道係買賣標的物221建號之一
    部，前已詳論，堪認國福公司縱非明知，亦屬可得而知系爭
    車道原屬華航玩具公司所有，同為其買受之範圍。而聯永公
    司之法定代理人王福增於原審證稱：伊曾擔任永固公司副總
    經理，曾處理過永固公司開發人員呈報上來向華航玩具公司
    租賃系爭大樓地下一層停車位經營停車場之事，永固公司在
    該處經營停車場之相關文件一定會經過伊簽核，再經總經理
    核准。伊後來離開永固公司，創立聯永公司；國福公司向華
    航玩具公司購買221建號，係其介紹國福公司購買，雙方簽
    約時伊有在場，因伊介紹國福公司購買221建號的時候，本
    來就想經營這個停車場，因為國福公司不太懂，所以由伊協
    助經營等語（見原審卷㈡第225、228、229頁）。永固公司在
    221建號經營停車場多年，王福增對於華航玩具公司就系爭
    車道未曾向系爭大樓地下車位使用人收取使用對價一事，自
    屬明知，其介紹國福公司購買221建號經營停車場，衡情亦
    當告知華航玩具公司此事，俾國福公司得以充分評估投資之
    損益。再佐以系爭買賣契約書第13條特約事項第7款約定：
    「有關停車位使用規則（諸如依慣例使用之現況、住戶規約
    、大樓管理規章等）甲方（即國福公司）均應繼續承受遵守
    ，不得另作主張」（見原審卷㈡第111頁），課予國福公司應
    遵守系爭大樓停車位向來使用慣例之義務，自應包括系爭車
    道歷來均供系爭大樓地下車位使用人無償使用之作法。從而
    ，遠東科技管委會主張國福公司對於系爭車道原為華航玩具
    公司所有，且向由系爭大樓地下車位使用人無償使用之事，
    乃明知或可得而知乙節，堪可採取。依前引規定，國福公司
    就系爭車道屬約定共用部分之權利義務關係，亦應受拘束。
    易言之，國福公司亦負有將系爭車道提供予系爭大樓地下車
    位使用人無償使用之義務，遠東科技管委會據此請求確認系
    爭大樓地下車位使用人就系爭車道有無償通行權存在，國福
    公司、聯永公司應容忍遠東科技管委會在上開通行權範圍內
    之土地修繕水泥道路，且不得禁止或妨害系爭大樓地下車位
    使用人通行，即屬有據。
　⒍國福公司、聯永公司另抗辯系爭分管協議書第7條系爭車道應
    開放供無償共同使用之約定，屬預立分管協議，於105年9月
    華航玩具公司出售221建號與國福公司時，尚未發生預立之
    分管約定效力，故依債之相對性原則，該分管約定縱已於國
    福公司出售221建號之停車位後生效，其效力亦不及於非系
    爭車道共有人之其他地下一層、地下二層及地下三層停車位
    承買人，遑論可擴及地下一層機車停車位及卸貨區之共有物
    所有人云云（見本院卷第490-491頁），顯將該條為系爭車
    道做為約定共有部分之規範，誤認屬221建號共有人間之分
    管協議，其據此所為系爭大樓地下車位使用人中之地下一層
    機車停車位、地下一層卸貨區之所有人或其授權使用之人，
    無系爭車道無償通行權之推論，自非有理，併予指明。
七、綜上所述，遠東科技管委會依民事訴訟法第247條第1項前段
    、系爭分管協議書第7條之約定，請求確認系爭大樓地下車
    位使用人就國福公司所有、聯永公司有權使用之系爭車道有
    無償通行權存在，並應容忍遠東科技管委會在上開通行權範
    圍內之土地修繕水泥道路，且不得禁止或妨害系爭大樓地下
    車位使用人通行，為有理由，應予准許。上開應准許之部分
    ，原審就其中系爭大樓地下一層機車停車位、地下一層卸貨
    區之所有人或其授權使用之人，就系爭車道有無償通行權存
    在，且不得禁止或妨礙系爭大樓地下一層機車停車位、地下
    一層卸貨區之所有人或其授權使用之人通行部分，為遠東科
    技管委會敗訴之判決，尚有未合，遠東科技管委會指摘原判
    決此部分不當，求為廢棄，為有理由，爰由本院改判如主文
    第二項所示。至於上開其餘應准許之部分，原審為國福公司
    、聯永公司敗訴之判決，並無不合，國福公司、聯永公司之
    上訴，為無理由，應予駁回。
八、本件事證已臻明確，兩造其餘之攻擊或防禦方法及所用之證
    據，經本院斟酌後，認為均不足以影響本判決之結果，爰不
    逐一論列，附此敘明。
九、據上論結，本件遠東科技管委會之上訴為有理由，國福公司
    、聯永公司之上訴為無理由，爰判決如主文。
中　　華　　民　　國　　110 　年　　11　　月　　10　　日
                  民事第十二庭  
                      審判長法  官  陳秀貞
                            法  官  蔡世芳
                            法  官  陳婷玉
正本係照原本作成。
如不服本判決，應於收受送達後20日內向本院提出上訴書狀，其
未表明上訴理由者，應於提出上訴後20日內向本院補提理由書狀
（均須按他造當事人之人數附繕本）上訴時應提出委任律師或具
有律師資格之人之委任狀；委任有律師資格者，另應附具律師資
格證書及釋明委任人與受任人有民事訴訟法第466 條之1第1項但
書或第2項所定關係之釋明文書影本。如委任律師提起上訴者，
應一併繳納上訴審裁判費。
中　　華　　民　　國　　110 　年　　11　　月　　10　　日
　　　　　　　　　　　　　　
  　　　　　　　　　　　　　書記官　陳盈璇